臺灣臺北地方法院民事判決　九十二年度重訴字第一○四七號
　　原　　　告　甲○○
　　被　　　告　乙○○
　　訴訟代理人　郭芳宜律師
當事人間請求侵權行為損害賠償事件，本院於中華民國九十三年三月三十一日言詞辯
論終結，判決如下：
    主    文
原告之訴及假執行之聲請均駁回。
訴訟費用由原告負擔。
    事    實
甲、原告方面：
一、聲明：
  (一)被告應向經濟部申請變更登記，將分別登記在第三人張龍柱、王文堯、劉月味名
    下之輝陽開發股份有限公司股份三十萬股、六十萬股、九百五十二萬四千股，合
    計一千零四十二萬四千股，回復登記為原告名義，並將一千零四十二萬四千股之
    股票返還予原告。
  (二)被告如不能返還第一項之股票時，應給付原告新台幣（下同）一億零四百二十四
    萬元，及自本訴狀送達翌日起至清償之日止，按年息百分之五計算之利息。
  (三)願供擔保，請准宣告假執行。
二、陳述：被告自民國（下同）八十八年七月二十六日起擔任輝陽開發股份有限公司
    （下稱輝陽公司）之董事長，實際負責該公司之業務，明知原告為該公司之股東
    ，竟於八十九年一月間，未經原告同意，擅向經濟部申請變更登記，將原告名下
    輝陽公司股份一千零四十二萬四千股中之三十萬股、六十萬股分別移轉於第三人
    張龍柱三、王文堯所有，復於同年九月間，將原告名下其餘股份九百五十二萬四
    千股移轉登記於第三人劉月味所有，被告前開行為實已犯有偽造文書罪，並侵害
    原告之權益，業經檢察官提起公訴在案，原告自得本於侵權行為之法律關係請求
    被告向經濟部申請變更登記，並返還系爭股票。又被告如不能將前開股份回復登
    記為原告名義並返還前開股票，則依輝陽公司股票每股十元計算，原告亦得據此
    請求，爰依民法第一百八十四條第一項前段、第二百十三條第一項、第二百十五
    條規定提起本訴，請求判決如聲明所示。
三、證據：提出八十七年十二月二十一日經（八七）商一四一一七六號核准變更登記
    之輝陽公司股東名簿、八十九年一月二十七日經（八九）商一０二八六八號核准
    變更登記之輝陽公司股東名簿、八十九年一月三日經（八九）商一三六六七０號
    核准變更登記之輝陽公司改選董監事變更登記之輝陽公司股東名簿台北地方法院
    地檢署九十年度偵字第二四九三二號起訴書（上均影本）為證。
乙、被告方面：
一、聲明：
  (一)原告之訴及假執行之聲請均駁回。
  (二)如受不利之判決，願供擔保請准宣告免假執行
二、陳述：原告以侵權行為之法律關係，訴請被告賠償，應先就其取有輝陽公司之股
    權存在、如何取得該公司之股票、被告有何故意或過失？上開事實其損害與被告
    之故意或過失有何因果關係等項舉證證明後，被告再提出反證，證明被告並無賠
    償義務。本件原告並非輝陽公司之真正股東，雖原告主張系爭股票為被告之先父
    蔡吉義生前所贈與，惟查蔡吉義並非系爭股票之所有人，亦非輝陽公司之股東，
    自無從將系爭股票贈與予原告。系爭股票實係被告及妻劉月味二人所有，遭蔡吉
    義移轉信託登記於原告名下，原告並未付出相當之對價，自非輝陽公司之真正股
    東，當無權請求返還系爭股份。況且，原告將多份印鑑證明、
    義放置於輝陽公司，足證原告已概括授權輝陽公司得處分其被信託登記之系爭股
    票。是被告無論依輝陽公司負責人之身分，或依蔡吉義之吩咐，將信託登記予原
    告名義之股份，過戶予蔡吉義生前出售予訴外人郭東仁指定之王文堯、張龍柱，
    或返還於原所有人劉月味，均屬原告原概括授權範圍內，並無侵害原告之權利可
    言。從而，原告本於侵權行為請求被告賠償，自無理由。
三、證據：提出台灣高等法院刑事庭傳票（影本）乙件為證。
    理    由
甲、程序方面：
    本件原告未於言詞辯論期日到場，核無民事訴訟法第三百八十六條各款所列情形
　  ，爰依被告之聲請，由其一造辯論而為判決。
    東，當無權請求返還系爭股份。況且，印鑑證明係於出售股票、委託開會時始需
    檢附，股票購買人登記於股東名簿則毋庸檢附印鑑證明，是原告將多份印鑑證明
乙、得心證之理由：
一、原告主張：被告係輝陽公司之董事長，實際負責該公司之業務，明知原告為該公
    司之股東，竟於八十九年一月間未經原告同意，擅向經濟部申請變更登記，將原
    告名下輝陽公司股份一千零四十二萬四千股中之三十萬股、六十萬股分別移轉於
    第三人張龍柱三、王文堯所有，復於同年九月間，將原告名下其餘股份九百五十
    二萬四千股移轉登記於第三人劉月味所有，被告前開行為實已獨犯偽造文書罪，
    並侵害原告之權益，爰提起本訴請求判決如聲明所示等情。
二、被告則以：雖原告主張系爭股票為蔡吉義贈與，惟系爭股票原非屬蔡吉義所有，
    故非蔡吉義所為之贈與。系爭股票實係被告及妻劉月味二人所有，於被告夫妻出
    國期間遭蔡吉義移轉信託登記於原告名下，原告就系爭股票並未付出相當之對價
    ，自非輝陽公司之真正股東。又原告將多份印鑑證明、
    於輝陽公司，足證原告已概括授權輝陽公司得處分其被信託登記名義之股份。被
    告係依蔡吉義之吩咐，將先前信託登記予原告名義之系爭股份，過戶予蔡吉義生
    前出售予訴外人郭東仁所指定之第三人王文堯、張龍柱，另將其餘部分返還於原
    所有人劉月味，均屬原告原概括授權之範圍內，並未侵害原告之權利等語，資為
    抗辯。
三、本件原告主張被告於八十九年一月間擅向經濟部申請變更登記，將原告名下輝陽
    公司股份一千零四十二萬四千股中之三十萬股、六十萬股分別移轉於第三人張龍
    柱三、王文堯所有，並於同年九月間將原告名下其餘股份九百五十二萬四千股移
    轉登記於第三人劉月味所有之事實，業據其提出八十七年十二月二十一日經（八
    七）商一四一一七六號核准變更登記之輝陽公司股東名簿、八十九年一月二十七
    日經（八九）商一０二八六八號核准變更登記之輝陽公司股東名簿、八十九年一
    月三日經（八九）商一三六六七０號核准變更登記之輝陽公司改選董監事變更登
    記之輝陽公司股東名簿台北地方法院地檢署九十年度偵字第二四九三二號起訴書
    （上均影本，見本院附帶民事卷宗第六頁至第十三頁）為證，並為被告所不爭執
    ，應可信為真正。惟原告主張被告前開行為係侵權行為，被告應將前開股份回復
    登記為原告名義並返還前開股票，則為被告否認，並以前開情詞置辯。
四、經查系爭股票原係屬於被告及其妻劉月味二人所有，因被告及其妻劉月味於八十
    四年間為辦理移民定居美國，而將輝陽公司之事務委由被告之父蔡吉義處理，蔡
    吉義乃在受託管理中將被告夫妻名義之股票中之九十萬股出售於郭東仁（暫未辦
    過戶），復於八十七年十二月間將被告及其妻劉月味所有其餘股份移轉登記於原
    告名下，嗣蔡吉義過逝，被告始於八十八年間返國，並應郭東人之請求而將郭東
    人所買之股權九十萬股移轉登記於指定之第三人張龍柱、王文堯二人名下，訴外
    人張龍柱、王文堯取得系爭股票之股權，係屬合法買賣之法律行為，被告並未取
    得此部分之分文價金（買賣價金均係交付予蔡吉義），至原告雖登記為系爭股票
    之所有人，然未付出相當之對價等情，為兩造所不爭執，並經本院調取本院九十
    二年度易字第二七五號、台灣高等法院九十二年度上易字第一五四一號刑事案卷
    核閱無訛，復有前開刑事判決二件在卷可稽，是前開事實，應堪認定。系爭股票
    既已登記在第三人張龍柱、王文堯、劉月味名義下，而屬於前開第三人等所有，
    自非被告所得辦理移轉登記。是原告主張被告應向經濟部申請變更登記，將分別
    登記在第三人張龍柱、王文堯、劉月味名下之輝陽開發股份有限公司股份三十萬
    股、六十萬股、九百五十二萬四千股，合計一千零四十二萬四千股，回復登記為
    原告名義，並將一千零四十二萬四千股之股票返還予原告，即無可取。
五、又原告主張被告前開所為係侵害原告之權益，並請求被告給付系爭股票之股款，
    同為被告否認。原告雖提出前開刑事判決為證，惟查前開刑事判決之犯罪事實僅
    係認被告明知原告未參加公司會議，卻虛載為出席，而偽造出席紀錄，復持以向
    主管機關及經濟部申辦股份移轉登記，而有業務（主持會議為被告之業務）上登
    記不實，及使公務員於其職務上登載不實事項之犯行（見本院卷第三八頁），並
    未認定被告有侵害原告股權之事實。況且系爭股票原係被告及其妻劉月味二人所
    有，因訴外人黃丙梓積欠被告二千四百九十四萬多元（見前開刑事卷第八十一至
    第八十二頁），故黃丙梓同意將其所有輝陽公司之股份移轉予被告，連同被告及
    被告之妻之股份，本於信託關係登記為原告之名義，故蔡吉義乃於八十七年十二
    月十七日以買賣為原因，將系爭股票變更增列登記原告為股東名義，此有財政部
    台北國稅局證券交易稅一般代徵稅額繳款書可佐（見前開刑案卷第一０一至一０
    三頁），而原告自承其並未看過系爭股票（見本院九十二年度易字第二七五號刑
    事卷第四十五頁），亦無出資證明，復將多份印鑑證明、
    中放置在輝陽公司保管（見臺灣臺北地方法院檢察署九十年他字卷第二十頁、第
    三十九頁），此為兩造所不爭執，足見原告應無行使系爭股票權利之意思，並概
    括授權輝陽公司得處分其被信託登記名義之股票至明，是被告辯稱原告僅係系爭
    股票之信託登記名義人等語，應屬非虛。承前所述，被告既明知原告僅係被信託
    登記之名義股東，並非真正股東，是其依蔡吉義囑附將系爭股票中之三十萬股、
    六十萬股，移轉登記為第三人張龍柱、王文堯所有，並將系爭股票中其餘之九百
    五十二萬四千股，移轉登記回原真正所有人劉月味名下，即未逾越其概括授權範
    圍，客觀上尚難認其有何侵害原告權利之行為，主觀上亦難認其有何故意或過失
    之可言。是原告主張被告前開所為係侵害其權利，並應將系爭一千零四十二萬四
    千股之股票返還予原告，亦無可取。被告既未侵害原告之股權，而無庸返還前開
    股票予原告，從而，原告主張被告於不能返還系爭股票時，應給付原告系爭股票
    之股款一億零四百二十四萬元，及自本訴狀送達翌日起至清償之日止，按年息百
    分之五計算之利息，即屬無據，不應准許。
六、綜上所述，原告之訴既不應准許，是其假執行之聲請即失所附麗，亦不應准許。
七、至兩造其餘之攻擊或防禦方法，及未經援用之證據，經本院斟酌後，認為均不足
    以影響本判決之結果，自無逐一詳予論駁之必要，併此敘明。
八、結論：原告之訴為無理由，依民事訴訟法第七十八條，判決如主文。
中　　　華　　　民　　　國　　九十三　　年　　　三　　　月　　三十一　　日
                                            民事第三庭　法      官　林振芳
右為正本係照原本作成。
如對本判決上訴，須於判決送達後二十日之不變期間內，向本院提出上訴狀。
中　　　華　　　民　　　國　　九十三　　年　　　三　　　月　　三十一　　日
                                                        法院書記官  李淑芬
